臺灣新竹地方法院民事裁定  
110年度小上字第48號
上  訴  人  何國揚（原名何昌倢）

被 上 訴人  滙豐(台灣)商業銀行股份有限公司


法定代理人  麥康裕  
上列當事人間請求返還消費借貸款事件，上訴人對於民國110年1
1月17日本院新竹簡易庭110年度竹小字第474號小額訴訟事件第
一審判決不服提起上訴，本院裁定如下：
    主  文
上訴駁回。
第二審訴訟費用新臺幣壹仟伍佰元由上訴人負擔。
    理  由
一、按對於小額程序第一審裁判之上訴，非以其違背法令為理由
    ，不得為之；上訴狀內應記載上訴理由，表明下列各款事項
    ︰㈠原判決所違背之法令及其具體內容及㈡依訴訟資料可認為
    原判決有違背法令之具體事實，民事訴訟法第436條之24第2
    項、第436條之25分別定有明文。而所謂判決違背法令，係
    指判決不適用法規或適用不當，於小額事件之上訴程序準用
    之，民事訴訟法第468條、第436條之32第2項復有明文。再
    以判決不適用法規或適用不當為上訴理由時，其上訴狀或理
    由書應有具體之指摘，並揭示該法規之條項或其內容，若係
    成文法以外之法則，應揭示該法則之旨趣，倘為司法院解釋
    或本院之判例，則應揭示該判解之字號或其內容，或揭示如
    何當然違背法令之事實，上訴狀或理由書如未依此項方法表
    明者，即難認為已對第一審判決之違背法令有具體之指摘（
    最高法院71年度台上字第314號裁判參照）。另同法第468條
    規定：判決不適用法規或適用不當者，為違背法令。及同法
    第469條所列各款：㈠判決法院之組織不合法者、㈡依法律或
    裁判應迴避之法官參與裁判者、㈢法院於權限之有無辨別不
    當或違背專屬管轄之規定者、㈣當事人於訴訟未經合法代理
    者、㈤違背言詞辯論公開之規定者及㈥判決不備理由或理由矛
    盾者等情形，為當然違背法令。惟於小額訴訟程序中，關於
    上訴程序部分，依第436條之32第2項規定，準用同法第468
    條及第469條第1款至第5款，而第469條第6款則不在準用之
    列，蓋小額訴訟程序之判決書得僅記載主文而就當事人有爭
    執事項，僅於必要時得加註理由要領而已（民事訴訟法第43
    6條之18第1項參照），復參酌民事訴訟法第436條之32第2項
    之立法理由係謂「不以判決不備理由或理由矛盾之違背法令
    之規定，作為上訴第二審之理由」等語。是於小額事件中所
    謂違背法令，並不包含認定事實錯誤、取捨證據不當或就當
    事人提出之事實或證據疏於調查或漏未斟酌之判決不備理由
    情形。換言之，於小額訴訟事件之上訴程序，不得以民事訴
    訟法第469條第6款之「判決不備理由或理由矛盾」為由，指
    摘原判決為當然違背法令。另按上訴不合法者，第二審法院
    應以裁定駁回之，為民事訴訟法第444條第1項前段所明定，
    此規定依同法第436條之32第2項規定，於小額事件之上訴程
    序準用之。
二、本件上訴人對原審小額訴訟之第一審判決於法定期間內提起
    上訴，核其上訴狀之主張，其上訴理由略以：
　㈠原審判決理由中認定經比對上訴人於抗告狀（按係對支付命
    令異議）簽名之「何」字確與小額信用貸款契約暨約定書簽
    名之「何」字筆法甚為相似等語。惟實際上訴人簽名之「何
    」字與申請書上所載完全不符，且被上訴人所提出之借貸申
    請書上亦無上訴人之身分證或健保卡影本，原審如何認定係
    上訴人本人向被上訴人申請借貸，是此部分之事實認定顯屬
    有誤。
　㈡又原審判決理由中另認定被上訴人前於民國104年間即曾以同
    一債權聲請對上訴人核發支付命令，經鈞院核發104年度司
    促字第4899號支付命令後，該支付命令暨聲請狀繕本於104
    年6月15日送達上訴人當時之住所，由上訴人之母涂宜楨收
    受，惟上訴人當時並未於法定期間內聲明異議等語。惟上訴
    人自104年7月3日起即無再跟家人同住，家人收受上開支付
    命令後亦未告知上訴人，致上訴人未能於法定期間內提出異
    議。其後被上訴人再次聲請核發本件110年度司促字第3633
    號支付命令時，因上訴人有即時知悉而提出異議。是原審以
    上訴人於104年間收受支付命令而未提出異議為依據，有所
    誤會，其所憑證據認定之事實，亦屬有誤。
　㈢綜上，第一審判決顯有判決不備理由或理由矛盾之違背法令
    情形，為此提起上訴，並聲明：
　⒈原判決廢棄。
　⒉被上訴人於第一審之訴均駁回。
　⒊第一、二審訴訟費用由被上訴人負擔。
三、經查：
　㈠依上訴人之上訴意旨，無非係以第一審判決有民事訴訟法第4
    69條第6款判決不備理由或理由矛盾之違背法令情形，而提
    起上訴。惟揆之首揭規定及說明，於小額訴訟事件，業已排
    除當事人以原判決不備理由或理由矛盾作為判決違背法令之
    上訴理由。本件既屬小額事件，前揭規定自在適用之列，上
    訴人以原判決有民事訴訟法第469條第6款判決不備理由或理
    由矛盾之情形提起本件上訴，於法未合，自難准許。
　㈡又上訴人更名前之姓名為何昌倢，核與被上訴人所提小額信
    用貸款契約暨約定書記載之立約人簽名相符，有上開約定書
    及原審依職權調取上訴人之個人戶籍資料附卷可參（見本院
    司促卷第7頁、竹小卷第15頁），且比對上開約定書及上訴
    人所提民事異議狀（按：本件應為對支付命令提出異議，上
    訴人誤載為民事抗告狀）之簽名，其中「何」字之書寫方式
    並無明顯之出入。再衡以被上訴人前以同一債權向本院聲請
    核發支付命令，經本院作成104年度司促字第4899號支付命
    令送達上訴人後，上訴人未於20日不變期間提出異議等情。
    則原審判決斟酌上開事證所彰顯之事實，並就兩造所為主張
    ，依法定證據之調查程序，並依調查之結果，認定上開小額
    信用貸款契約暨約定書係由上訴人所簽署，且上訴人於104
    年間即已知悉被上訴人所主張之消費借貸法律關係，然並未
    提出異議，據以認定上訴人辯稱上開約定書並非由其簽署，
    且上訴人從未與被上訴人銀行往來等語，核屬無據等情，經
    核並無違誤之處。
　㈢況本件上訴人所指，係就原審關於上開小額信用貸款契約暨
    約定書之簽名是否為上訴人本人所簽署，及被上訴人早於10
    4年間對上訴人主張尚有積欠貸款未為清償一事，上訴人是
    否未提出異議等取捨證據、認定事實之職權行使指摘其為不
    當，究非法律適用問題。且上訴人所提上訴狀泛言為上開指
    摘，惟均無提及原審判決有何民事訴訟法第469條第1款至第
    5款之當然違背法令情形，亦未揭示法規之條項、內容，或
    成文法以外之法則之旨趣、司法院解釋、最高法院判例之判
    解字號或其內容，以具體指摘原審判決有不適用法規或適用
    法規不當之處，且就整體訴訟資料亦無從認定原審判決有何
    違背法令之具體事實，自難認已於上訴狀內依法對原審判決
    之如何違背法令已有具體指摘，亦無從認為原審判決有何不
    適用法規或適用法規不當之情形，揆諸前揭說明，應認上訴
    人提起本件上訴，未具上訴之合法程式。
四、綜上所述，上訴人之上訴理由指摘原審判決有民事訴訟法第
    469條第6款判決不備理由或理由矛盾之違背法令情形云云，
    經核非屬於小額訴訟事件之上訴事由，且上開上訴理由僅係
    就原審判決所為事實認定之職權行使，指摘為不當，又上訴
    人復未提出其他事由，指摘原判決有何違背法令之具體內容
    ，自難謂已合法表明上訴理由。依上開規定，本件上訴為不
    合法，應予駁回。
五、本件第二審裁判費為新臺幣1,500元，應由上訴人負擔，爰
    裁定第二審訴訟費用額如主文第2項所示。
六、據上論結，本件上訴不合法，依民事訴訟法第436條之32第1
    項、第2項、第444條第1項前段、第436條之19第1項、第95
    條、第78條，裁定如主文。
中　　華　　民　　國　　111 　年　　1 　　月　　19　　日
                  民事第一庭審判長法　官　林南薰
　　　　　　　　　　　　　　　　　法　官  張詠晶
　　　　　　　　　　　　　　　　　法　官　蔡欣怡
以上正本係照原本作成。　　　　　　　　　　　　　　　　　
不得抗告。
中　　華　　民　　國　　111 　年　　1 　　月　　19　　日
                                  書記官  謝國聖